【裁判字號】    97,訴,495
【裁判日期】    990430
【裁判案由】    懲治走私條例
【裁判全文】
臺灣高雄地方法院刑事判決               97年度訴字第495號
公  訴  人  臺灣高雄地方法院檢察署檢察官
被      告  癸○○
            丑○○
上列被告因懲治走私條例案件，經檢察官提起公訴（96年度偵字
第31040 號），本院判決如下：
    主  文
癸○○、丑○○均無罪。
    理  由
一、公訴意旨略以：被告癸○○、丑○○等人（下稱癸○○等人
    ）及共同被告寅○○、壬○○、辛○○、子○○、己○○、
    丙○○、乙○○、甲○○等人（下稱寅○○等人，業經本院
    判決）均明知魚類係屬海關進口稅則第3 章所列之物品，依
    行政院於民國92年10月23日公告「管制物品項目及數額」丙
    項第5 款之規定，一次私運海關進口稅則第1 章至第8 章所
    列之物品之一項或數項，其總額由海關依緝獲時之完稅價格
    計算，超過新臺幣（下同）100,000 元或其總重量超過1,00
    0 公斤者，為管制進口物品，竟基於私運管制物品進口逾公
    告數額之犯意聯絡，於擔任「吉穩號」（編號CT6-0819）漁
    船船員期間，為如下之行為：(1)寅○○、邵再溪、丑○○、
    辛○○、甲○○、乙○○於96年4 月10日下午3 時30分許，
    由高雄港第二港口中和安檢所報關出港後，於不詳時間，在
    北緯21度50分、東經116 度30分即高雄二港口外海約24 海
    浬以外處，向國籍、船名不詳之漁船購買九母約20噸、柿仔
    約3 噸、下雜魚約10噸、花蝦約2 噸、小管約10噸、目孔約
    10噸、海麗魚約3 噸（合計約58噸，乘上實物冰重比0.8 至
    0.9 總淨重約51.7噸），旋即由真實姓名年籍不詳之成年男
    子搬上「吉穩號」後，再由寅○○、邵再溪、丑○○、辛○○、甲○○、乙○○共同將之搬運裝載於之船艙內，運送上
    開漁類進入高雄第二港口販售圖利。(2)壬○○、甲○○、癸○○、辛○○、丙○○、乙○○於96年5 月22日下午3 時30
    分許，由高雄港第二港口中和安檢所報關出港後，於不詳時
    間，在北緯22度18分、東經118 度0 分即高雄二港口外海約
    24海浬以外處，向國籍、船名不詳之漁船購買花枝約10噸、
    剝及魚約6 噸、軟絲約10噸、蟹腳肉約0.5 噸、透抽約10噸
    、蝦子約3 噸、紅目鰱約6 噸（合計約45.5噸，乘上實物冰
    重比0.8 至0.9 總淨重約40.6噸），旋即由真實姓名年籍不
    詳之成年男子搬上「吉穩號」後，再由壬○○、甲○○、癸○○、辛○○、丙○○、乙○○共同將之搬運裝載於之船艙
    內，運送上開漁類進入高雄第二港口販售圖利。(3)壬○○、
    甲○○、癸○○、辛○○、丙○○、乙○○於96年6 月9 日
    夜間11時10分許，由高雄港第二港口中和安檢所報關出港後
    ，於不詳時間，在北緯22度12分、東經117 度36分即高雄二
    港口外海約24海浬以外處，向國籍、船名不詳之漁船購買花
    枝約10噸、海大蝦約1 噸、軟絲約10噸、紅目鰱約15噸、透
    抽約15噸（合計約51噸，乘上實物冰重比0.8 至0.9 總淨重
    約45.8噸），旋即由真實姓名年籍不詳之成年男子搬上「吉
    穩號」後，再由壬○○、甲○○、癸○○、辛○○、丙○○
    、乙○○共同將之搬運裝載於之船艙內，運送上開漁類進入
    高雄第二港口販售圖利。(4)壬○○、甲○○、癸○○、辛○○、丙○○、乙○○於96年6 月30日夜間0 時30分許，由高
    雄港第二港口中和安檢所報關出港後，於不詳時間，在北緯
    22度0 分、東經117 度10分即高雄二港口外海約24海浬以外
    處，向國籍、船名不詳之漁船購買紅目鰱約10噸、盤魚約10
    噸、剝皮魚約5 噸、軟絲約15噸、海大蝦約3 噸、螃蟹約2
    噸（合計約45噸，乘上實物冰重比0. 8至0. 9總淨重約40噸
    ），旋即由真實姓名年籍不詳之成年男子搬上「吉穩號」後
    ，再由壬○○、甲○○、癸○○、辛○○、丙○○、乙○○
    共同將之搬運裝載於之船艙內，運送上開漁類進入高雄第二
    港口販售圖利。(5)壬○○、甲○○、癸○○、子○○、丙○○、乙○○於96年8 月5 日上午5 時10分許，由高雄港第二
    港口中和安檢所報關出港後，於不詳時間，在北緯22度00分
    、東經116 度10分即高雄二港口外海約24海浬以外處，向國
    籍、船名不詳之漁船購買紅目鰱約10噸、剝皮魚約6 噸、透
    抽約10噸、軟絲約10噸、海大蝦約2 噸（合計約38噸，乘上
    實物冰重比0.8 至0.9 總淨重約34噸），旋即由真實姓名年
    籍不詳之成年男子搬上「吉穩號」後，再由壬○○、甲○○
    、癸○○、子○○、丙○○、乙○○共同將之搬運裝載於之
    船艙內，運送上開漁類進入高雄第二港口販售圖利。嗣於行
    政院海岸巡防署海岸巡防總局南部地區巡防局第五岸巡防總
    隊中和安檢所（下稱中和安檢所）將上開5 次漁獲過磅稱重
    及拍照，並向行政院農業委員會漁業署（下稱漁業署）請求
    協助諮詢判定後始悉上情。因認被告丙○○等人涉有懲治走
    私條例第2 條第1 項私運管制物品進口罪嫌云云。
二、按犯罪事實應依證據認定之，無證據不得認定其犯罪事實；
    又不能證明被告犯罪者，應諭知無罪之判決，刑事訟訴法第
    154 條第2 項、第301 條第1 項分別定有明文。而被告或共
    犯之自白，不得作為有罪判決之唯一證據，仍應調查其他必
    要之證據，以察其是否與事實相符，亦為同法第156 條第2
    項所定明。再認定不利於被告之事實，須依積極證據，茍積
    極之證據本身存有瑕疵而不足為不利於被告事實之認定，即
    應為有利於被告之認定，更不必有何有利之證據，而此用以
    證明犯罪事實之證據，猶須於通常一般人均不至於有所懷疑
    ，堪予確信其已臻真實者，始得據以為有罪之認定，倘其證
    明尚未達到此一程度，而有合理性之懷疑存在，致使無從為
    有罪之確信時，即應為無罪之判決（最高法院82年度臺上字
    第163 號判決、同院76年臺上字第4986號、30年上字第816
    號等判例意旨）。
三、公訴意旨認被告癸○○等人涉犯前開罪嫌，無非以被告癸○○等人、共同被告寅○○等人於警詢、偵查中之供述，高雄
    市100 噸以上漁船進出港申請書、修改船筏進出港紀錄介面
    、漁船載運漁產品是否自行捕獲諮詢表、緝獲漁船走私漁產
    品協助諮詢電話傳真各5 份、南部地區巡防局第五海岸巡防
    總隊96年11月12日南五總字第0960015725號函、小港區漁會
    臨海新村魚市場進貨表、現場照片90張資為論據。惟訊據被
    告癸○○等人堅詞否認上開犯行，均辯稱：漁獲都是自行抓
    獲等語。
四、證據能力部分：
   1、關於漁業署98年1 月23日漁二字第0981201714號函暨其所
      附漁船載運漁產品是否自行捕獲諮詢表之專家書面意見（
      下稱專家書面意見，見院一卷第184-189 頁）、該署緝獲
      漁船走私漁產品判定諮詢電話傳真（下稱諮詢電話傳真，
      見警卷第146-147 、150-151 、154-155 、158-159 、16
      2-163 頁）、漁船載運漁產品是否自行捕獲諮詢表（下稱
      諮詢表，見警卷第144-145 、148-149 、152-153 、156-
      157 、160-161 頁）、行政院海岸巡防署海岸巡防總局南
      部地區巡防局第5 岸巡防總隊97年11月28日第0970016257
      號函及其所附海岸巡防總隊執行安康專案中和安檢所工作
      日誌（下稱中和安檢所工作日誌，見院一卷第125-131 頁
      ）之證據能力：按被告以外之人於審判外之言詞或書面陳
      述，除法律有規定者外，不得作為證據，此為刑事訴訟法
      第159 條第1 項所明定。雖現行刑事訴訟法關於「鑑定」
      之規定，除由審判長、受命法官或檢察官就「鑑定事項有
      特別知識經驗者」、「經政府機關委任有鑑定職務者」選
      任1 人或數人充任「鑑定人」之選任「自然人鑑定」外，
      另設有由法院或檢察官囑託「醫院、學校或其他相當之機
      關、團體」為鑑定，或審查他人之鑑定之囑託「機關鑑定
      」制度。惟依同法第198 條、第208 條之規定，不論鑑定
      人或鑑定機關、團體，均應由法院、審判長、受命法官或
      檢察官視具體個案之需要而為選任、囑託，並得適用關於
      人證之規定，訊問依特別知識得知以往事實之人；且實施
      「自然人鑑定」者，依同法第20 2條規定，鑑定人應於鑑
      定前具結，其結文內應記載必為公正誠實之鑑定等語；而
      法院或檢察官囑託「機關鑑定」時，依同法第208 條第2
      項規定，並準用上開鑑定前具結之規定；凡此，始符合同
      法第159 條第1 項所定得作為證據之「法律有規定」之情
      形。否則所為之鑑定，仍屬傳聞證據。次按同法第206 條
      規定：鑑定之經過及其結果，應命鑑定人以言詞或書面報
      告（第1 項）；以書面報告者，於必要時得使其以言詞說
      明（第3 項）；且法院或檢察官囑託之「機關鑑定」，準
      用第206 條第1 項之規定，同法第208 條第1 項亦有明文
      規定。是鑑定報告書固得不拘泥於所使用名稱、形式，然
      其內容應包含表明鑑定人為何、鑑定方法、經過及其結果
      。若鑑定報告書僅簡略記載鑑定結果而未載明鑑定方法、
      經過，或未命實施鑑定或審查之人為事前具結，或鑑定機
      關（團體）未於鑑定報告標題、內容或末尾署名為該鑑定
      人、機關（團體）之鑑定者，既與上開「自然人鑑定」或
      「機關鑑定」之法定記載要件不符，法院認為必要時或受
      公訴人、被告及其辯護人聲請時，自得通知或請鑑定機關
      轉知實施鑑定或審查之人以言詞報告或到場說明，並接受
      交互詰問。否則，此種欠缺法定要件之鑑定報告不具證據
      資格，法院均無從依直接及言詞審理方式加以調查，尤不
      可能使當事人對之行使正當法律程序所保障之詰問權，自
      無證據能力可言。另移送機關以書面代替證人、鑑定人之
      陳述、警察機關之職務報告、查訪報告或意見書面，均非
      鑑定人或鑑定機關（團體）之鑑定報告可比，自不應認具
      證據能力。查本案關於「吉穩號」上開5 次進港查獲漁獲
      ，是否為自行捕獲乙節，就卷內之中和安檢所工作日誌，
      並未經檢察機關事前概括授權委託為鑑定機關，且中和安
      檢所人員就上開事項亦非可認為具有專門知識經驗之人（
      機關）。就卷內之諮詢電話傳真言之，該諮詢電話傳真上
      雖蓋有漁業署全銜戳章，然僅屬資料提供人之立場，在該
      傳真標題、內容或末尾中，並無漁業署及其首長之關防、
      署名，且全文均無表明係該機關自為鑑定之意旨，復無正
      式函文表明實際為該機關之鑑定報告，亦無檢附實際為鑑
      定或審查之人（學者、專家）姓名之具結文，當僅屬經第
      三人提供書面參考意見之性質，應為被告以外之第三人以
      書面代替陳述之「傳聞證據」，而非屬於刑事訴訟法上開
      規定之「自然人鑑定」或「機關鑑定」，且於本院審理中
      均未據檢察官聲請傳喚該實際提供諮詢意見之人到庭說明
      ，況經本院洽請行政院農業委員會漁業署提供作成諮詢意
      見之專家姓名，以供本院依法定程序調查，該署函稱：「
      至要求提供諮詢專家姓名乙節，基於保護當事人及諮詢運
      作順暢，未便應允」等語（見院二卷第93頁），依上開法
      條意旨，自無從認有證據能力；而就書面專家意見而言，
      基於同上之理由（僅屬第三人提供書面參考意見之性質）
      ，亦認無證據能力；另就諮詢表及中和安檢所工作日誌言
      之，均為被告癸○○等人以外之人於審判外之書面陳述，
      屬於傳聞證據，且均為本案發生後，由漁業署、海巡署安
      檢人員針對個案所特定製作，並不具備公示性及例行性之
      要件，亦非第159 條之4 第3 款之文書，故均不具有證據
      能力。
   2、其他本判決理由所援用之證據資料（含供述證據及非供述
      證據），被告癸○○等人及公訴人於本院言詞辯論終結前
      ，均未爭執其證據能力，本院審酌上開證據之作成，並無
      違法或不當情形，且與本案待證事實相關，適當作為證據
      ，依刑事訴訟法第159 條之5 之規定，認均有證據能力。
五、經查：
   1、被告癸○○、丑○○於附表所示出港時間分別擔任「吉穩
      號」輪機長、輪機員等職務，共同駕駛「吉穩號」漁船自
      中和安檢所報關出港後，於附表所示入港時間自中和安檢
      所報關入港，入港時「吉穩號」上裝載有附表編號1-5 各
      所示之漁獲等情，有修改船筏進出港紀錄介面、高雄市10
      0 噸以上漁船進出港申請書、小港區漁會臨海新村魚市場
      進貨表、漁獲照片48張、南部地區巡防局第五海岸巡防總
      隊96 年11 月12日南五總字第0960015725號函暨所附漁獲
      淨重表在卷可稽（見警卷第129-143 、145 、149 、153
      、157 、161 、173-197 頁，偵卷第15-17 頁），是此部
      分之事實，洵堪認定。
   2、證人即「吉穩號」漁船於附表編號1 所示時間入港時登船
      檢查之中和安檢所人員庚○○於審理時雖證稱：伊96年4
      月23日1800到2200擔任中和安檢所安檢勤務，當時吉穩號
      漁船進港，所以伊就帶班實施檢查。船上漁貨已包裝好，
      都是結凍，用塑膠袋包好之後，再用紙箱封好。沒有看到
      空塑膠袋、空紙箱、麻袋，伊看到的都是已經裝好的，伊
      所抽檢到的部分，九母、柿仔等魚，已經做過處理了，整
      個疊在一起凍在一起，印象中都已經結凍，只是包裝不同
      ，例如花蝦、柿仔是已經分裝成一小盒一小盒，那一小盒
      就像菜市場的小盒包裝。伊檢查的部分沒有看到有一小盒
      一小盒菜市場在賣的盒子。漁網漁具看起來不像一般捕魚
      作業過的痕跡，因若有用漁網捕魚，漁網上都會殘留漁獲
      ，不會刻意去清洗，但是本件查獲時的漁網、漁具，是蠻
      乾淨的。此外，漁貨如果是被捕獲，魚身上會有拖網勒過
      的痕跡，但是檢查的漁獲都沒有這些痕跡。一般拖網漁船
      作業中漁網都會損壞，所以都是等回港的時候一邊清洗漁
      網一邊修補。另外，「吉穩號」的船編號是ＣＴ6 ，噸數
      是3 、4 百噸，只有出港13天左右就回港，以大型漁船來
      講不符經濟效益，大型漁船應該會補滿整船的魚再回來。
      此類遠洋漁船如真的去捕魚，就伊所知，至少要兩個月以
      上時間，以該船的船艙來講，1 、2 百噸漁獲都沒有問題
      等語（見院卷一第244-249 頁）。然查：
      (1)「吉穩號」漁船屢次出海時，固僅如附表所示共同被告
        寅○○等6 名臺灣籍船（長）員共同出海，有修改船筏
        進出港紀錄介面附於警卷第133-138 頁可證。惟於附表
        編號一所示航程，於澎湖縣七美外海以南約20-30 海浬
        處，渠等即接駁至少10名大陸籍漁工上船工作；另於編
        號2- 5等4 次航程均有於澎湖縣七美外海西南方附近，
        分別接駁15名大陸籍漁工上船工作等情，業經共同被告
        寅○○、壬○○、辛○○、子○○、丙○○、乙○○、
        甲○○、己○○及被告癸○○、丑○○等人，分別於警
        詢及偵查中供陳甚明（依次見警卷第1-3 、9- 17 、22
        -29 、30-34 、42-47 、57-59 、65-85 、97 -99、10
        3-114 頁，偵卷第11-12 、22-26 頁），互核其言，均
        屬吻合，自堪信為真實。而附表編號1-5 所示「吉穩號
        」漁船出海作業，既除被告癸○○等船員外，尚有多名
        大陸漁工參與作業，衡以每人每日可處理之漁獲量難以
        估計，取決於每人作業經驗、技術、時間而定，此為社
        會大眾所知悉，而由此益可證苟僅憑據「吉穩號」漁船
        出港時於前揭進出港申請書所載之臺灣籍船長、船員等
        作業人員數量之多寡，實尚不足為「吉穩號」漁船出海
        作業必無法處理前開經查獲之漁獲之認定。至被告癸○○等人雖未能提出僱用上述多名大陸籍漁工之契約或支
        付薪資證明，惟被告癸○○等人既不於「吉穩號」漁船
        出海前即向有關單位申報僱用大陸漁工之事，顯然有意
        規避政府機關對僱用合法之大陸漁工之監督，衡情渠等
        自無與仲介集團訂定書面契約，或留存如薪資收據等任
        何足使政府查緝該等非法漁工之證據之可能，是誠難據
        此即為被告癸○○等人此部分供述係屬不實之認定。
      (2)證人庚○○亦證稱：印象中有發現船艙內有打包的工具
        ，有包裝機等語（見院一卷第246 頁），故以「吉穩號
        」上開臺籍船員、大陸漁工作業人力及船上機具，於入
        港前即將如附表所示之漁獲均分裝完成及船上漁具漁網
        均清洗完畢，即非不可能。
      (3)再者，海中漁獲量之多寡，並非人力所能絕對預測，舉
        凡海相、潮流、季節等因素，均會影響漁船出航所得捕
        獲之漁獲量，「吉穩號」漁船雖於附表所示5 次出航均
        向漁業署南部辦公室申請預定航程240 天，此觀進出港
        申請書5 份自明，然被告癸○○等人出海後，發覺漁獲
        量不如預期，為節省油料費用而先行返航回臺，尚難謂
        與常情差距甚遠。況被告癸○○等人僅為輪機長、輪機
        員，其等對於船長即共同被告寅○○、壬○○所下之返
        國命令，當無反抗之可能，更無權決定「吉穩號」漁船
        該於何時返航，要難以返航時間作對被告癸○○等人有
        罪之心證。
      (4)至共同被告己○○於警詢時雖陳稱：96年4 月10日出海
        ，同月23日入港，沒有雇用大陸漁工，都是臺灣人等語
        （見警卷第101 頁），而與共同被告寅○○、辛○○等
        人上揭所述不符，然本院審酌共同被告己○○於警詢時
        同稱：捕魚區○○○道，其只負責機器的正常運作，除
        睡覺外幾乎都在車間工作，也都睡在車間，其餘之事不
        瞭解等語（見警卷第101- 102頁），佐以「吉穩號」為
        百噸級之漁船，其身為輪機長之職務，確需時時注意漁
        船機器之運轉，故其未必知悉實際打撈漁獲之作業人員
        應可想像，則其前揭所稱「吉穩號」漁船未雇用大陸籍
        漁工等語，正確性為何，實值存疑，亦難以之而為事實
        認定之依據。
      (5)此外，雖證人庚○○上揭證述未見到包裝漁獲用之空紙
        箱、塑膠袋、麻繩等物，然其亦同稱：伊和其他安撿人
        員是分開檢查，只是他們會把他們檢查的情形跟伊報告
        ，伊的意思是伊所檢查的範圍而已，伊不會在安檢碼頭
        停留太久，事後會請後面的人員檢查作紀錄，只會就外
        觀看等語明確（見院一卷第246-247 頁），則既證人庚○○未就「吉穩號」全船加以檢查，復徵以證人即「吉
        穩號」漁船於附表編號5 所示時間入港時登船檢查之中
        和安檢所人員戊○○於審理時證稱：像他們這種漁船出
        港時，中和安檢所會檢查漁船上有無攜帶包裝物品，例
        如麻布袋、塑膠袋、紙箱等語詳明（見院一卷第253 頁
        ），顯見「吉穩號」漁船歷次出港均會就所攜帶之漁獲
        包裝紙箱等物品受中和安檢所檢查，若出港時船上無相
        當數量之包裝紙箱等物，中和安檢所人員又豈會核予出
        港，堪認「吉穩號」漁船如附表所示5 次出港，其船上
        均應有相當數量之包裝漁獲用紙箱、塑膠袋等物。基此
        ，「吉穩號」上是否確無包裝漁獲用之剩餘紙箱等物，
        容或因證人庚○○未能親見，抑或中和安檢所人員未詳
        為記載所致，殊難以證人庚○○上揭所言，率為對被告
        癸○○等人不利之採認。
      (6)另外，證人庚○○亦證述：伊檢查漁獲時，直接問船長
        ，抽樣打開做檢查，再交給後面的人員作全盤的處理等
        語（見院一卷第248 頁），輔以證人戊○○於審理時證
        稱：漁獲秤重由監卸人員負責等語（見院一卷第253 頁
        ），及證人即「吉穩號」漁船於附表編號3 所示時間入
        港時登船檢查之中和安檢所人員丁○○於審理時證述：
        當天伊沒有去監卸，不記得當天是否有當場開箱查看裡
        面的漁獲狀況等語（見院二卷第153 頁），足認證人庚○○雖有帶安檢人員上「吉穩號」檢查，但對於漁獲部
        分僅抽樣檢查，另有監卸之安檢人員負責檢查所有漁獲
        及秤重，並不能以證人庚○○所抽樣檢查之漁獲未見拖
        網痕跡即率認所有漁獲均非自行捕撈。
      (7)凡上種種，自難據證人庚○○上開證詞而為被告癸○○
        等人不利之認定。
   3、本院依職權就「吉穩號」漁船如附表所示5 次航程之漁獲
      組成等問題，向國立高雄海洋科技大學（下稱高雄海大）
      函詢，高雄海大固載述：「（一）就400 噸級之漁船，在
      遠洋（國外）良好漁場作業，每天平均約可捕獲4-5 噸（
      不含下雜魚），但以下列出海時間（含去程及返程）及漁
      場之目前資源而言，應無法達附表編號1-5 各所示之漁獲
      量：96年4 月10日下午3 時10分自高雄港中和安檢所報
      關出海，至北緯21度50分、東經116 度30分之海域進行捕
      漁作業，進港報關時間為96年4 月23日下午9 時50分（即
      附表編號一）。96年5 月22日下午3 時30分自高雄港中
      和安檢所報關出海，至北緯22度18分、東經118 度0 分之
      海域進行捕漁作業，進港報關時間為96年6 月6 日下午6
      時20分（即附表編號二）。96年6 月9 日上午11時10分
      自高雄港中和安檢所報關出海，至北緯22度12分、東經11
      7 度36分之海域進行捕漁作業，進港報關時間為96年6 月
      25日下午7 時20分（即附表編號三）。96年6 月30日中
      午12時30分自高雄港中和安檢所報關出海，至北緯22度0
      分、東經117 度10分之海域進行捕漁作業，進港報關時間
      為96年7 月16日下午11時（即附表編號四）。96年8 月
      5 日下午5 時10分自高雄港中和安檢所報關出海，至北緯
      22度0 分、東經116 度10分之海域進行捕漁作業，進港報
      關時間為96年8 月20日下午8 時20分（即附表編號五）。
      （二）在到達作業海域（漁場）前，不可能一邊航行又一
      邊捕漁。（三）以底層拖網方式作業之漁船，以上開海域
      水深，其曳網長度應為水深之4-6 倍，若曳網過短，則網
      具無法沉底作業。（四）以吉穩號漁船上述(一)之作業海
      域及時間（含去程及返程），可能達到「小管」9 噸（不
      含冰水重）之漁獲量。（五）以吉穩號漁船上述(一)之作
      業海域及時間（含去程及返程），可能達到「透抽」9 噸
      （不含冰水重）之漁獲量（六）海麗魚分布區域甚廣，臺
      灣沿近海域野生之數量甚少，市面所見極大部分為養殖魚
      類。以野生之現存資源量，14天漁獲2.7 頓實屬困難。（
      七）剝皮魚分布區域甚廣，屬中、底棲性魚類，以吉穩號
      漁船上述(一)之作業海域及時間（含去程及返程），可能
      達到5.4 噸（不含冰水重）之漁獲量。（八）以吉穩號漁
      船上述(一)之作業海域及時間（含去程及返程），甚難達
      到紅目鰱13.5噸（不含冰水重）之漁獲量。（九）以吉穩
      號漁船上述(一)之作業海域及時間（含去程及返程），甚
      難達到盤魚9 噸（不含冰水重）之漁獲量。（十）以吉穩
      號漁船於上述(一)之之作業海域及期間，其總漁獲若僅有
      九母、柿仔、下雜魚、花蝦、小管、目孔、海麗（若其非
      養殖魚類而係在海中捕獲）而無其他漁獲，此種漁獲組合
      屬合理。（十一）吉穩號漁船於上述(一)之之作業海域及
      期間，其總漁獲若僅有花枝、軟絲、透抽、紅目鰱、蝦子
      、剝皮魚、蟹腳肉，亦即漁獲魚種部分只有紅目鰱、剝皮
      魚二種，此種漁獲組合不甚合理。（十二）吉穩號漁船於
      上述(一)之之作業海域及期間，其總漁獲有花枝、海大蝦
      、軟絲、紅目鰱、透抽，此種漁獲組合不合理。（十三）
      吉穩號漁船於上述(一)之及作業海域及期間，其漁獲只
      有大蝦而無中、小蝦，此種漁獲組合合理。（十四）吉穩
      號漁船於上述(一)之、、、作業海域及期間，以底
      拖而言，正常作業下，無下雜魚之漁獲屬不合理。（十五
      ）吉穩號漁船於上述(一)之之作業海域及期間作業後，於
      返航時遭查獲之剝皮魚已去頭、尾、皮並處理成魚片，蟹
      螯腳已剝殼處理並完成小塑膠盒成品包裝：於上述(一)之
      之作業海域及期間作業後，於返航時遭查獲之紅目鰱、剝
      皮魚皆為去皮去內臟之加工成品，螃蟹以細繩綑綁再冷凍
      ：於上述(一)之之作業海域及期間作業後，於返航時遭查
      獲之紅目鰱、剝皮魚皆為去皮去內臟之加工成品，就臺灣
      拖網作業漁船而言，上開處理魚獲方式屬不合理」等詞，
      有高雄海大97年11月10日海科大漁字第0970011283號函附
      卷為證（見院一卷第119-120 頁）。然首查：高雄海大上
      開函覆內容除第（三）、（六）點外，均僅有簡短結論，
      未見其表明判斷依據為何，其可信度如何，甚值懷疑。又
      查，關於上開函文用以判斷漁獲量及漁獲組成之作業漁場
      （即上開至海域），固以船長寅○○、壬○○等人當
      初在受入港安檢時所陳述之作業海域為據，然本院參酌「
      吉穩號」漁船作業海域，就附表編號一，從高雄港出海後
      ，曾遠達北緯23度39分許、東經117 度41分許之海域；就
      附表編號二，從高雄港出海後，曾遠達北緯10度32分許、
      東經107 度56分許之海域；就附表編號三，從高雄港出海
      後，曾遠達北緯10度41分許、東經108 度9 分許之海域；
      就附表編號四，從高雄港出海後，曾遠達北緯10度56分許
      、東經108 度28分許之海域；就附表編號五，從高雄港出
      海後，曾遠達北緯10度48分許、東經108 度18分許之海域
      ，且未曾航行至上開到海域等節，有「吉穩號」漁船
      航程紀錄圖存卷可按（見院一卷第120-124 頁），足見上
      開到作業海域顯與「吉穩號」漁船實際出海作業海域
      有所差異，是堪認共同被告（即「吉穩號」船長）寅○○
      、壬○○於查緝人員詢問時所為之陳述，或非十分精準，
      或係查緝人員未為詳細精準之記載。從而，上揭高雄海大
      函文依據此等非精準之陳述或記載所為之判斷，尚難遽認
      其正確性無訛。再上述高雄海大函文第（十五）點雖稱，
      剝皮魚、蟹螯腳等漁獲之加工處理不合理等語，然本院前
      已敘明吉穩號5 次出海，均有雇用大陸漁工10餘名，且「
      吉穩號」漁船出港時有攜帶相當數量之漁獲包裝紙箱等物
      ，以該等人力並非不能將剝皮魚去頭、尾、皮並處理成魚
      片，蟹螯腳已剝殼處理並完成小塑膠盒成品包裝等加工，
      況上開函文並無陳明不合理之理由何在，難以為對被告癸○○等人不利之判斷。
   4、按「懲治走私條例第2 條第1 項所謂之私運管制物品進口
      ，係指自國外私運管制物品進入我國國境而言（同條例第
      12條之準走私罪，則須自大陸地區私運物品進入臺灣地區
      ），而我國國境（領海），業經總統於68年10月8 日以臺
      統( 一) 義字第5046號令公佈為自基線起至其外側12海浬
      之海域。另按1 海浬為1.8532公里（參國語日報辭典有關
      海浬之解釋），換言之，必自我國海岸基線起至其外側22
      .2384 公里（1.8532×12=22.2384）以外之海域私運管制
      物品進入22.2384 公里以內之海域，始能成立懲治走私條
      例第2 條第1 項之走私罪。」最高法院86年度臺上字第29
      5 號判決意旨可資參照。本件公訴意旨雖主張被告癸○○
      等人於附表所示時間從國境外，即如前揭公訴意旨所載之
      海域私運前開漁獲進入臺灣地區等語。惟公訴意旨所指「
      吉穩號」5 次作業海域，非但與本院依職權調閱之「吉穩
      號」之航程紀錄圖不符，甚「吉穩號」漁船根本未曾到達
      公訴意旨前揭所指之海域，有前述航程紀錄圖足佐。檢察
      官更未舉證證明被告癸○○等人前開漁獲係自我國國境外
      之何處海域向何人交易、取得漁獲，又從何處起運，揆諸
      前開最高法院判決意旨所示，要難遽科以被告癸○○等人
      懲治走私條例第2 條第1 項之私運管制物品進口罪。
   5、觀諸卷內所存之「吉穩號」漁船船體、漁具等照片（見警
      卷第198-218 頁），並未見該船上配備之漁網、揚網機、
      網板、包裝機有何毀損之情形，縱可看出有鏽蝕之痕跡，
      然「吉穩號」漁船上開網板及相關機件，至本次出海作業
      時，是否曾經更換，如從未更換或已有一較長時間未予更
      換，則於長期經海水泡蝕及海風吹襲催化之情形下，是否
      將產生如照片之鏽蝕狀態猶未可知，在無其他客觀事證佐
      證之情形下，難以斷言「吉穩號」漁船前開機件之鏽蝕，
      係因長期或未時常使用所致。至漁網、網目之照片固未能
      看出有魚之殘骸或垃圾等殘留痕跡，但細究中和安檢所所
      攝之漁網、網目照片多僅有漁網局部特寫（如警卷第200
      、204 、211 、218 頁），不能概論就無任何拖網捕魚痕
      跡，而警卷第213 頁雖有漁網之概觀照片，然因取照角度
      關係，仍無法斷定漁網有無使用過痕跡。縱認漁網上無魚
      之殘骸或垃圾等殘留痕跡，惟本院已認定「吉穩號」漁船
      有雇用大陸漁工乙節為真如前，即有「吉穩號」漁船係於
      入港前已先清理漁網完畢之可能性存在。從而，既「吉穩
      號」漁船上述漁具尚非不能使用，徵以前述之大陸漁工上
      船作業乙情，難以排除附表所示之漁獲均為被告癸○○等
      人自行捕獲之可能。
  6 、證人戊○○於審理時亦稱：沒印象96年8 月20日吉穩號哪
      些地方可疑等語（見院一卷第253 頁）；而證人丁○○於
      審理時同證述：96年6 月在海巡署中和安檢所服役。96年
      6 月25日下午7 時整有檢查吉穩號漁船。警卷第203- 206
      頁之「吉穩號」漁船漁網、漁具照片是檢查時所拍。當初
      檢查該艘漁船的時候，沒有發現這艘漁船的漁獲與船上的
      船具有異常的情形。有的話就會跟長官講。要拍該艘漁船
      的相片是因為規定說要拍。每一艘船不管檢查結果如何都
      要拍照。大艘的漁船都是這樣子。拍的話都是拍漁獲及漁
      具。當天沒有聽說哪位長官說該艘船有異常。伊檢查漁船
      沒有遇過漁獲異常的。有異常的話伊只知道要向長官報告
      。當天在檢查該艘漁船的時候，漁獲是有裝箱，一箱一箱
      都裝滿的，該天伊沒有去監卸，伊也不記得是否有當場開
      箱查看裡面的漁獲狀況。以前伊在檢查大艘漁船的時候，
      漁獲都會裝箱與麻袋包裝分類。船是乾淨的還是有污跡的
      狀況，則每艘都差不多等語甚詳（見院二卷第149-154 頁
      ），益徵「吉穩號」漁船於附表編號三、五所示2 次入港
      時，並無任何異樣足以懷疑有涉犯公訴意旨所指之走私犯
      行。
六、綜上所述，本院本於事實審發現實體真實之功能，依職權就
    卷內已存在之漁撈作業情形，以及被告癸○○、共同被告寅
    ○○等人（即船長與船員）於警詢及偵審中之陳述暨查獲漁
    船及漁貨照片等證據資料，並就查獲漁船上漁具及漁撈機械
    配置位置、配件是否合理齊全，能否使用或有無使用過痕跡
    ，及船上捕獲魚種、漁獲組成、漁獲量與實際作業天數、漁
    獲處理方式是否合理等項詳加剖析審究，認公訴人提出前開
    各項積極證據，均不足以證明如附表所示漁獲非被告癸○○
    等人所自行捕獲，且係自我國領海外起運，而依證人庚○○
    前揭所述，又難遽為不利於被告癸○○等人之認定，則檢察
    官所舉證據，實尚未達通常一般之人均不致有所懷疑，而得
    確信被告癸○○等人確有前開被訴走私犯行之程度。此外，
    本院復查無其他積極證據，足以證明被告癸○○等人有何被
    訴之走私犯行，其等之犯罪自屬不能證明，依諸前揭刑事訴
    訟法第301 第1 項之規定，自應為被告癸○○等人無罪之諭
    知。
七、末按法院認為應科拘役、罰金或應諭知免刑或無罪之案件，
    被告經合法傳喚無正當理由不到庭者，得不待其陳述逕行判
    決，刑事訴訟法第306 條定有明文。查被告癸○○、丑○○
    於99年4 月22日本院審判期日，均經合法傳喚無正當理由而
    不到庭，有送達回證及審判筆錄附卷可按，爰依上開規定，
    得不待其等陳述逕為一造缺席判決，併此敘明。
據上論斷，應依刑事訴訟法第301 條第1 項、第306 條，判決如
主文。
本案經檢察官鄧怡君到庭執行職務。
中    華    民    國    99    年    4     月    30    日
              刑事第十七庭  審判長法  官  陳建和
                                  法  官  毛妍懿
                                  法  官  余銘軒
以上正本證明與原本無異。
如不服本判決應於收受送達後10日內向本院提出上訴書狀，並應
敘述具體理由；如未敘述上訴理由者，應於上訴期間屆滿後20日
內向本院補提理由書（均須按他造當事人之人數附繕本）「切勿
逕送上級法院」。
中    華    民    國    99    年    4     月    30    日
                                  書記官  吳書逸

司法院資訊處製作；財團法人民間司法改革基金會備份。
